【裁判字號】    98,裁,1483
【裁判日期】    980618
【裁判案由】    營利事業所得稅
【裁判全文】
最  高  行  政  法  院  裁  定
                                      98年度裁字第1483號
上  訴  人  中信工業股份有限公司
代  表  人  甲○○○
被 上訴 人  財政部臺灣省北區國稅局
代  表  人  陳文宗
上列當事人間營利事業所得稅事件，上訴人對於中華民國98年3
月19日臺北高等行政法院97年度訴字第2311號判決，提起上訴，
本院裁定如下：
    主  文
上訴駁回。
上訴審訴訟費用由上訴人負擔。
    理  由
一、按對於高等行政法院判決之上訴，非以其違背法令為理由，
    不得為之，行政訴訟法第242條定有明文。依同法第243條第
    1項規定，判決不適用法規或適用不當者，為違背法令；而
    判決有同條第2項所列各款情形之一者，為當然違背法令。
    是當事人對於高等行政法院判決上訴，如依行政訴訟法第24
    3條第1項規定，以高等行政法院判決有不適用法規或適用不
    當為理由時，其上訴狀或理由書應有具體之指摘，並揭示該
    法規之條項或其內容；若係成文法以外之法則，應揭示該法
    則之旨趣；倘為司法院解釋或本院之判例，則應揭示該判解
    之字號或其內容。如以行政訴訟法第243條第2項所列各款情
    形為理由時，其上訴狀或理由書，應揭示合於該條項各款之
    事實。上訴狀或理由書如未依此項方法表明，或其所表明者
    與上開法條規定不合時，即難認為已對高等行政法院判決之
    違背法令有具體之指摘，其上訴自難認為合法。
二、本件上訴人對於高等行政法院判決上訴，主張：所得稅法施
    行細則第48條之10第4項規定應「實際彌補虧損」，惟不得
    逾越所得稅法第66條之9第2項第2款「彌補以往年度之虧損
    」規定。上訴人民國91年度縱漏列其他收入，然漏列情形於
    94年始發現，已難於92年度營業終結日前開股東臨時會予以
    變更，且仍有累積虧損，如要求本件應實際彌補，顯構成適
    用法規之錯誤，是上訴人既為虧損，自無分配盈餘之可能，
    如無法實際彌補以往年度之虧損，仍應准予調整扣除以往年
    度之虧損後，再加徵10%營利事業所得稅，方符公平原則。
    本件稅基應採之會計所得為負數，原審漏未審酌，顯不合法
    。原判決稱公司有盈餘而未立即彌補虧損尚非違法，然仍有
    所得稅法第66條之9第1項規定之適用云云，顯有違商業會計
    法第58條第1項及商業會計處理準則第7條第3項第2款第4目
    有關「累積損益」之規定。原判決理由既稱上訴人帳載當期
    損益虧損，無實際發生股東會決議將當年度盈餘彌補以往虧
    損之可能，則何來未分配盈餘加徵營利事業所得稅，其判決
    理由矛盾等語，為其論據。按所得稅法第66條之9第2項第2
    款規定「彌補以往年度之虧損」，依同條第3項規定限於「
    必須實際發生者」，並以「截至各該所得年度之次一會計年
    度結束前」為時點，始得列為各該年度未分配盈餘之減項。
    所得稅法第66條之9未分配盈餘之計算，立法政策之抉擇係
    採逐年獨立計算而形成，乃立法者為國家稅捐收入按每年經
    濟成果穩定流入之預期得以落實所為之安排，鑑於稅捐法制
    容許基於稅捐實定法明文對於稅基量化，例外排除財務會計
    原則之適用，也因此稅制上有財稅差異現象之存在。經查，
    原審斟酌全辯論意旨及調查證據之結果，判決駁回上訴人於
    原審之起訴，業已詳為論斷，核無不合。上訴理由無非重述
    前詞，並就原審取捨證據、認定事實且詳予敘明之職權行使
    事項，及對於業經原判決詳予論述不採之事由再予爭執，並
    據以指摘原判決不當，而未具體表明合於不適用法規、適用
    法規不當、或行政訴訟法第243條第2項所列各款之情形，難
    認對該判決之如何違背法令已有具體之指摘。依首揭說明，
    應認其上訴為不合法，應予駁回。
三、據上論結，本件上訴為不合法。依行政訴訟法第249條第1項
    前段、第104條、民事訴訟法第95條、第78條，裁定如主文
    。
中    華    民    國    98    年    6     月    18    日
                    最高行政法院第一庭
                        審判長法官  鄭  淑  貞
                              法官  劉  介  中
                              法官  曹  瑞  卿
                              法官  帥  嘉  寶
                              法官  胡  方  新
以  上  正  本  證  明  與  原  本  無  異
中    華    民    國    98    年    6     月    19    日
                              書記官  郭  育  玎


司法院資訊處製作；財團法人民間司法改革基金會備份。
